【裁判字號】    97,訴,3040
【裁判日期】    970827
【裁判案由】    妨害自由
【裁判全文】
臺灣板橋地方法院刑事判決              97年度訴字第3040號
公  訴  人  臺灣板橋地方法院檢察署檢察官
被      告  丙○○
            甲○○
            丁○○
上列被告因妨害自由案件，經檢察官提起公訴（97年度偵字第
12282 號），而被告於準備程序中對被訴之事實為有罪陳述，本
院合議庭裁定由受命法官獨任行簡式審判程序，並判決如下：
    主  文
丙○○、丁○○共同以強暴及脅迫剝奪人之行動自由，各處拘役
肆拾日，如易科罰金，均以新台幣壹仟元折算壹日。
甲○○共同以強暴及脅迫剝奪人之行動自由，累犯，處拘役伍拾
日，如易科罰金，以新台幣壹仟元折算壹日。
    事  實
一、甲○○前因違反毒品危害防制條例案件，經臺灣高雄地方法
    院以96年度訴字第69號判處有期徒刑8 月，96年2 月26日判
    決確定，甫於民國96年8 月25日執行完畢，猶不知悔改，受
    年籍不詳之人之託代為催討乙○○之友人吳振崑所積欠新臺
    幣30萬元之賭債，竟與丙○○、丁○○2 人共同基於以強暴
    及脅迫之方法，剝奪他人行動自由之犯意聯絡，於97年4 月
    11 日19 時30分許，在臺北縣三重市○○路與重陽路口，利
    用不知情之劉晏志（另由檢察官為不起訴處分）將乙○○約
    出見面欲打聽吳振崑行蹤，乙○○到場後表示無法連絡吳振
    崑，甲○○遂強押乙○○坐上由丁○○所駕駛之車號0059-Q
    N 號自小客車，上車後由丙○○、甲○○共同將乙○○控制
    在後座中央，並將車開往臺北縣板橋市○○路14巷4號 「挪
    威森林汽車旅館」，乙○○同行友人戊○○擔心乙○○遭遇
    不測，遂搭乘劉晏志所駕車輛一同前往，其等至上址旅館後
    ，即將乙○○帶至61 6號房內，由甲○○以徒手及持鋁棒之
    方式毆打乙○○，致乙○○受有左上背左肘挫傷瘀傷之傷害
    ，並向乙○○及嗣後到場之戊○○恫嚇稱：「今天不還錢，
    沒辦法離開」等語，脅迫告訴人及戊○○代為償還吳振崑所
    欠債務，而以強暴及脅迫之方式剝奪人之行動自由，並使人
    行無義務之事，致乙○○及戊○○均心生畏懼，分別撥打電
    話向朋友調借款項，甲○○等人復要求戊○○典當車輛還款
    ，劉晏志旋陪同戊○○先行離開。嗣乙○○之友人接獲借款
    電話察覺有異隨即報警，警方據報後循線於同日晚上8 時55
    分許，在上址查獲上情而未能得逞。
二、案經乙○○訴由臺北縣政府警察局板橋分局報請臺灣板橋地
    方法院檢察署檢察官偵查起訴。
    理  由
一、訊據被告丙○○、甲○○、丁○○對於上揭事實坦承不諱，
    核與證人即告訴人乙○○及戊○○於警訊及偵查中證述之情
    節相符，並有亞東紀念醫院診斷證明書1 紙在卷可稽，事證
    已甚明確，被告3人犯行堪以認定。
二、核被告丙○○、甲○○、丁○○之所為，係犯刑法第302 條
    第1 項之以強暴及脅迫剝奪他人行動自由罪及第304 條第1
    項之以強暴及脅迫使人行無義務之事罪。被告丙○○、甲○○、丁○○3 人間，就上開犯行間，有犯意之聯絡及行為之
    分擔，均為共同正犯。被告3 人於強押被害人乙○○時，雖
    曾分別對乙○○及其友人戊○○恫稱「今天不還錢，沒辦法
    離開」，以此加害自由之事恐嚇被害人，使其心生畏懼，致
    生危害於安全之情，合於刑法第305 條之恐嚇危害安全之情
    形，然刑法第302 條之妨害自由罪，原包括私禁及以其他非
    法方法剝奪人之行動自由而言，所謂非法方法，當包括強暴
    、脅迫等情事在內。是其所為，雖合於刑法第305 條之恐嚇
    危害安全之情形，仍應視為剝奪自由之部分行為，不另論罪
    ，最高法院著有七十四年台上字第三四０四號判例可資參考
    ，併此敘明。又被告3 人主觀上係基於一個以強暴及脅迫手
    段，迫使被害人代他人償還債務為目的之行為，客觀上雖有
    以強暴及脅迫之非法方法，剝奪人之行動自由行為，及以強
    暴及脅迫使人行無義務之事之行為，然主觀上均係基於一個
    妨害自由之主觀犯意而為，使人行無義務之犯行，應為剝奪
    人之行動自由罪所吸收，而僅論以刑法第302 條第1 項之剝
    奪人之行動自由罪，公訴人認係一行為觸犯數罪名之想像競
    合，尚有誤會。被告甲○○有如犯罪事實欄所載之犯罪、科
    刑及徒刑之執行情形，此有台灣高等法院被告前案紀錄表1
    件附卷可稽，其於有期徒刑執行完畢後，5 年以內故意再犯
    有期徒刑以上之罪，為累犯，應依刑法第47條第1 項之規定
    加重其刑。爰審酌被告3 人犯罪之動機係為友人追討債務，
    目的雖屬正當，惟手段尚值非議及其行為所生之危害；犯罪
    後已與被害人當庭達成和解，且犯後坦承犯行深具悔意態度
    良好等一切情狀，分別量處如主文所示之刑，併諭知易科罰
    金之折算標準，以資懲儆。
據上論斷，應依刑事訴訟法第273 條之1 第1 項、第299 條第1
項前段，刑法第28條、第302 條第1 項、第47條第1 項、第41條
第1 項前段，刑法施行法第1 條之1，判決如主文。
本案經檢察官藍海凝到庭執行職務。
中    華    民    國    97    年    8     月    27    日
                  刑事第七庭    法  官   胡堅勤
以上正本證明與原本無異
如不服本判決應於送達後10日內向本院提出上訴狀
                                書記官  梁宜庭
中    華    民    國    97    年    8     月    27    日
附錄本案論罪科刑法條全文：
中華民國刑法第302條（剝奪他人行動自由罪）
私行拘禁或以其他非法方法，剝奪人之行動自由者，處5年以下
有期徒刑、拘役或 3 百元以下罰金。
因而致人於死者，處無期徒刑或7年以上有期徒刑，致重傷者，
處 3 年以上 10 年以下有期徒刑。
第 1 項之未遂犯罰之。


司法院資訊處製作；財團法人民間司法改革基金會備份。
